【裁判字號】    98,台上,5497
【裁判日期】    980924
【裁判案由】    違反毒品危害防制條例
【裁判全文】
最高法院刑事判決            九十八年度台上字第五四九七號
上  訴  人  甲○○
            乙○○
            丙○○
            丁○○
上 列一 人
選任辯護人  林石猛律師
            李佳冠律師
上列上訴人等因違反毒品危害防制條例案件，不服台灣高等法院
高雄分院中華民國九十六年一月十八日第二審判決（九十五年度
上訴字第一八九七號，起訴案號：台灣高雄地方法院檢察署九十
四年度偵字第二二八六六號），提起上訴，本院判決如下：
    主  文
上訴駁回。
    理  由
按刑事訴訟法第三百七十七條規定，上訴於第三審法院，非以判
決違背法令為理由，不得為之。是提起第三審上訴，應以原判決
違背法令為理由，係屬法定要件。如果上訴理由書狀並未依據卷
內訴訟資料，具體指摘原判決不適用何種法則或如何適用不當，
或所指摘原判決違法情事，顯與法律規定得為第三審上訴理由之
違法情形，不相適合時，均應認其上訴為違背法律上之程式，予
以駁回。本件原判決綜合全部卷證資料，認上訴人甲○○、乙○
○、丙○○、丁○○有其事實欄所載之犯行，已詳敘所憑之證據
與認定之理由。就甲○○辯稱：第二級毒品甲基安非他命（下稱
安非他命）並未製造完成等語；乙○○辯稱：我有制止他們不要
在我家製造，但我欠蔡明洲（通緝中）金錢，迫於無奈，才請他
們做完趕快搬走，我沒有共同參與製造，在我家找到的安非他命
成品是蔡明洲拿來一起吸的，不是製造出來的等語；丁○○辯稱
：我不是與他們一起製造安非他命，祇是他們要我幫忙弄一下，
不知道是製造安非他命等語；丙○○辯稱：我不知道他們在製造
安非他命等語，認均不足採信，於理由內予以指駁、說明甚詳。
因而維持第一審論處甲○○、乙○○、丁○○共同製造第二級毒
品，丙○○幫助製造第二級毒品罪刑（均處有期徒刑）。從形式
上觀察，並無足以影響判決結果之違法情形存在。甲○○上訴意
旨略稱：原判決未敘明甲○○與乙○○等人於何時、何地、分別
或同時與蔡明洲謀議製造安非他命，未說明意圖謀取不法利益所
憑之依據，既認扣案安非他命結晶係於高雄市前鎮區○○○路一
二一號五樓製造完成，又認甲○○曾將半成品攜至同市○○區○
○路六十八之二號四樓煮乾，遽認樂仁路亦為製毒場所，又未說
明原判決附表二編號一至六所示之物是否均甲○○參與期間所製
造，而編號三之安非他命不超過四公克，竟認係上訴人等製造之
成品，有判決理由矛盾、違背經驗法則與論理法則之違誤；乙○
○上訴意旨略以：甲○○未能確定乙○○有無依其請託將化學原
料倒入桶內攪拌，原審未就該桶內物品有無變化一事訊問甲○○
，未敘明扣案之安非他命客觀上是否足供人施用、是否為得交易
之物、同時地查扣之安非他命純度落差極大之原因，有判決理由
不備及調查職責未盡之違法等語；丙○○上訴意旨略云：原判決
僅憑甲○○內容含糊、前後矛盾之推測言詞，遽認丙○○幫助製
造安非他命，又未詳予認定丙○○幫忙搬運之時間、次數，皆非
適法等語；丁○○上訴意旨略謂：原判決徒憑甲○○之供述，率
認丁○○有共同製造安非他命之犯行，就相關鑑定書如何具備公
示性、例行性或機械性、良心性及制裁性等要件，未詳加說明，
即認有證據能力，亦違背法令等語云云。惟查：犯罪事實之認定
，證據之取捨及其證明力如何，乃事實審法院自由判斷之職權，
如其取捨不違背經驗法則與論理法則，即不得指為違法，而據為
上訴第三審之理由。且經驗與論理法則等證據法則，俱屬客觀存
在之法則，非當事人主觀之推測，若僅憑上訴人之主觀意見，漫
事指為違背經驗與論理等證據法則，即不足以辨認原判決已具備
違背法令之形式。本件原判決依憑上訴人等四人之部分自白、證
人甲○○之證言、內政部警政署刑事警察局鑑定書、現場照片，
暨扣案如原判決附表一、二、三之安非他命與製造安非他命之設
備、材料等證據資料物，資以認定甲○○、乙○○、丁○○有與
蔡明洲共同製造安非他命，丙○○有幫助製造安非他命之犯行，
已說明本於調查所得心證，分別定其取捨而為事實判斷之理由。
並敘明內政部警政署刑事警察局之鑑定書如何有證據能力，甲○
○、乙○○、丁○○與蔡明洲如何基於製造安非他命之犯意聯絡
，共同分擔製造犯行，彼等皆為正犯，丙○○基於幫助製造犯意
，幫助搬運製毒物品，為幫助犯之論據。所為論斷，核無違背客
觀存在之經驗法則與論理法則，自屬原審採證、認事之適法職權
行使，不容任意指摘。按毒品危害防制條例第四條第二項之製造
毒品罪，不以主觀上有營利意圖為成立要件，所製造之安非他命
亦不以足供人施用或為買賣標的為必要。甲○○已於審判中具結
作證明確，自無再傳喚調查乙○○共同製造安非他命之細節經過
之必要。扣案之滷水、透明液體、結晶狀及糊狀物，經檢驗結果
，均含有安非他命成分，原判決認已製成安非他命，並無不合。
且原判決係依據丙○○、丁○○之部分自白，甲○○之證言，參
酌卷內其他相關證據資料，綜合審酌研判，認定丙○○、丁○○
於民國九十四年九月間至同年十月四日間，有幫助或共同製造安
非他命犯行，並非單以甲○○之證言為唯一證據，顯無丙○○、
丁○○上訴意旨所指之違法情事。上訴人等四人其餘上訴意旨，
就原判決上開論斷，究如何違背證據法則，或有何判決理由矛盾
、不備或應於審判期日調查之證據未予調查，並未具體指摘，徒
就原審採證、認事之適法職權行使及已詳加說明之事項，恣意爭
辯，難謂為適法之第三審上訴理由。應認本件上訴均違背法律上
之程式，予以駁回。
據上論結，應依刑事訴訟法第三百九十五條前段，判決如主文。
中    華    民    國  九十八  年    九    月  二十四  日
                      最高法院刑事第十三庭
                          審判長法官  賴  忠  星
                                法官  呂  丹  玉
                                法官  吳      燦
                                法官  施  俊  堯
                                法官  蔡  名  曜
      本件正本證明與原本無異
                                      書  記  官
中    華    民    國  九十八  年    九    月  二十八  日
                                                     Ｍ


司法院資訊處製作；財團法人民間司法改革基金會備份。
